【裁判字號】    97,抗,186
【裁判日期】    971128
【裁判案由】    本票裁定
【裁判全文】
臺灣桃園地方法院民事裁定               97年度抗字第186號
抗  告  人  天資營造工程有限公司
                      樓
法定代理人  乙○○
訴訟代理人  沈孟賢律師
相  對  人  中炬實業有限公司
法定代理人  甲○○
上列抗告人因與相對人間本票裁定事件，對於中華民國97年7 月
29日本院97年度司票字第5434號裁定提起抗告，本院裁定如下：
    主  文
抗告駁回。
抗告程序費用新台幣壹仟元由抗告人負擔。
    理  由
一、本件相對人於原審主張：伊執有抗告人所簽發如原裁定所示
    之本票1 紙（下稱系爭本票），並免除作成拒絕證書，詎經
    屆期提示均未獲付款，爰聲請本院裁定准予強制執行等語，
    並提出與其主張相符之本票1 紙為證。
二、本件抗告意旨略以：(1)相對人並未向抗告人為任何提示及催
    討，逕向本院聲請本票裁定，於法不合；(2)抗告人前於民國
    96 年12 月14日與相對人簽立承諾書，約定倘若相對人於97
    年2 月13日前協助金吾建設開發有限公司取得桃園市○○段
    地下停車場工程計畫BOT 案，並與桃園市公所完成簽約手續
    ，且協助抗告人獲得金融機構核貸新臺幣（下同）3 億6 千
    萬元，抗告人願給付相對人3,000 萬元之報酬，並簽發系爭
    本票交付相對人，雙方並約定該本票不得向法院聲請本票裁
    定。惟雙方簽訂承諾書後，相對人並未依約完成上承諾事項
    ，亦未歸還系爭本票，抗告人已依民法第255 條規定解除雙
    方契約，因兩造為系爭本票之直接前後手，抗告人自得提出
    原因關係之抗辯等，為此爰依法提起抗告，求為廢棄原裁定
    等語。
三、按執票人向本票發票人行使追索權時，得聲請法院裁定後強
    制執行，票據法第123 條定有明文。又本票既載明免除作成
    拒絕證書，則執票人聲請裁定准予強制執行時，自毋庸提出
    已為付款提示之證據，且本票執票人依票據法第123 條規定
    向本票發票人行使追索權，聲請法院裁定准予強制執行，係
    屬非訟事件，對於此項聲請所為裁定，僅依非訟事件程序，
    就本票形式上之要件是否具備予以審查為已足，相對人如主
    張本票執票人未為提示，依票據法第124 條準用同法第95條
    但書之規定，應由其負舉證之責（最高法院84年度台抗字第
    22號判決要旨參照）。
四、經查，相對人提出之系爭本票，均已記載發票人、發票日及
    票面金額，則原裁定予以准許，形式上審查即無不合。至於
    抗告人前述抗告意旨(2)所稱原因關係之抗辯，縱令屬實，亦
    係其與相對人間實體上法律關係之爭執問題，依首揭法律規
    定及最高法院判例意旨，應由抗告人另行提起訴訟，以資解
    決，並非本件非訟程序所得審究。
五、次查，抗告人稱相對人未提示系爭本票乙節，為相對人所否
    認，揆諸首揭說明，應由抗告人負擔舉證責任。經查，抗告
    人雖主張相對人之法定代理人甲○○從未到辦公室向抗告人
    之法定代理人乙○○提示系爭本票云云，並聲請訊問證人丙○○（抗告人公司之經理）欲證明該情。惟經本院訊問抗告
    人之法定代理人乙○○及證人丙○○，其二人均一致陳稱：
    證人丙○○在抗告人公司擔任財務經理，負責公司財務、行
    政文件處理，其上班時間均在抗告人公司之辦公室（桃園縣
    桃園市○○路335 號7 樓）上班；而抗告人之法定代理人乙○○負責對外接洽承攬工程的業務、管理工地大小事務，經
    常跑工地而較少進入辦公室（見本院97年11月20日訊問筆錄
    ）等語，故衡諸上情，證人丙○○與抗告人之法定代理人乙○○平日工作之地點並不相同，證人丙○○顯無從證明相對
    人之法定代理人甲○○從未曾向乙○○提示系爭本票的事實
    。再參以，相對人具狀陳稱：其法定代理人於97年6 月至8
    月間多次持系爭本票親赴抗告人之營業所未遇，經抗告人公
    司員工告知抗告人之法定代理人乙○○去處，乃直接持票到
    抗告人施工中之工地（台北縣鶯歌鎮○○路378 號工地），
    面見乙○○進行催討要求履行債務等情，核與抗告人之法定
    代理人乙○○自承其大部分時間都在工地，97年6 月至8月
    間抗告人進行中之3 個工地其中一個即包括台北縣鶯歌鎮○○路之工地等語相符；再斟諸抗告人之法定代理人乙○○尚
    陳稱：伊僅與相對人公司之顏文震見過一次面，其他人都未
    見過，相對人公司之人對抗告人公司應該不了解等語，則相
    對人既可具體指出其持系爭本票向抗告人法定代理人乙○○
    提示之時間、地點，而該時地亦核與抗告人之法定代理人乙○○可能出現之地點相同，衡情，相對人主張其有提示系爭
    本票乙節，應堪採信。準此，抗告人就相對人未提示系爭本
    票乙節，既未能舉證以實其說，則抗告人以此事由指摘原裁
    定不當，求予廢棄，亦屬無據。從而，本件抗告為無理由，
    應予駁回。
六、據上論結，本件抗告為無理由，依非訟事件法第46條、第21
    條第2 項、第24條第1 項，民事訴訟法第495 條之1 第1 項
    、第449 條第1 項、第95條、第78條，裁定如主文。
中    華    民    國    97    年    11    月    28    日
                民事第三庭    審判長法  官   張天民
                                    法  官   陳清怡
                                    法  官   林曉芳
以上正本係照原本作成。
本裁定除以適用法規顯有錯誤為理由，並經本院許可外，不得再
抗告。如提起再抗告，應於收受後10日內委任律師為訴訟代理人
，向本院提出再抗告狀，並繳納再抗告費新台幣1,000 元。
中    華    民    國    97    年    12    月    5     日
                                    書記官  邱飛鳴


司法院資訊處製作；財團法人民間司法改革基金會備份。
